【裁判字號】    89,訴,1432
【裁判日期】    890726
【裁判案由】    清償債務
【裁判全文】
臺灣高雄地方法院民事判決  八十九年度訴字第一四三二號
    原      告  世華聯合商業銀行股份有限公司
    法定代理人  甲○○
    訴訟代理人  乙○○
    被      告  丙○○
右當事人間清償債務事件，本院判決如左：
    主    文
被告應給付原告新台幣壹佰參拾肆萬貳仟肆佰柒拾肆元及自民國八十九年四月十四日
起至清償日止，按週年利率百分之九點七計算之利息，並自民國八十九年四月十四日
起至清償日止，按上開利率百分之二十計算之違約金。
訴訟費用由被告負擔。
    事    實
甲、原告方面：
一、聲明：如主文所示。
二、陳述：
（一）被告丙○○於民國八十三年十一月七日邀同訴外人江秋燕為連帶保證人，向原
      告借款新台幣（下同）三百萬元，約定借款期間為自八十三年十一月七日起至
      九十年十一月七日止，依週年利率百分之十計算利息並機動調整（嗣後調整為
      週年利率百分之九點七），本息以每一個月為一期，分二百四十期，自八十三
      年十一月七日起，按期於當月七日平均攤還，如有任何一期本息遲付，視為本
      利全部到期，並約定逾期清償在六個月以內者，按上開利率百分之十，在六個
      月以上者，按上開利率百分之二十計付違約金，被告為擔保上開借款，並以其
      所有坐落屏東縣內埔鄉○○段九七之二０、九七之一四地號土地土地所有權全
      部及地上建物建號二六五號，即門牌號碼屏東縣內埔鄉○○路○街）六十二巷
      四十弄十號鋼筋混凝土造四層樓房之所有權全部，為原告設定最高限額三百六
      十萬元之抵押權。
（二）惟被告至八十七年十二月七日起即拒不繳付利息，因借款人未按期清償而依約
      本息視為到期，經原告聲請法院就被告供擔保之不動產強制執行後（八十八年
      度執字第七二七四號），算至八十九年四月十三日止，尚欠本金一百三十四萬
      二千四百七十四元未還，爰依消費借貸之法律關係提起本件訴訟，請求被告給
      付所欠之本息及違約金。
三、證據：提出借據、台灣屏東地方法院八十八年執字第七二七四號分配表、授信約
    定書、戶籍謄本、抵押權設定契約、他項權利證明書等影本為證。
乙、被告方面：
一、聲明：原告之訴駁回暨訴訟費用由原告負擔。
二、陳述：系爭借款雖然是我以個人名義向原告借的，但其實是我們三人合夥借的，
    我與合夥人購買房子，房子是登記我的名字，所以只能用我的名義向原告辦理抵
    押借款，我希望其他合夥人應與我共同承擔債務，合夥人是江秋燕，原告以定型
    化契約約定利息過高，違反消費者保護法之規定，希望能按年息百分之五計算，
    我曾向他們請求降利息但他們只降至九點七而已。
    理    由
一、本件原告主張之事實，已據其提出借據、授信約定書、台灣屏東地方法院八十八
    年執字第七二七四號分配表、戶籍謄本、抵押權設定契約書、他項權利證明書等
    為證，核屬相符，復為被告丙○○到庭陳述屬實在卷，自堪信為真實。
二、按「稱消費借貸者，為當事人一方移轉金錢或其他代替物之所有權於他方，而約
    定他方以種類、品質數量相同之物返還之契約」民法第四百七十四條第一項定有
    明文。系爭債務之借據係由被告親簽並由原告將核貸金額悉數轉入被告帳戶內，
    且借據與授信約定書均無文義字句顯示被告乃執行合夥事物，是消費借貸契約即
    成立在兩造之間無疑，至被告辯稱系爭借款乃因原告貸款程序規定僅抵押標的之
    所有權名義人得為借款人，而不得已由被告具名借款，實際款項運用於被告和訴
    外人之合夥債務，故系爭債務不得僅由被告一人負擔，應由其他合夥人共同負擔
    云云，僅涉及被告與訴外人間就系爭債務之履行問題，對原告依消費借貸契約請
    求被告履行系爭債務不生影響，是被告所辯，無足可採。
三、次按「當事人就應負利息之債務，互相就利率表示意思一致者，無論其為明示或
    默示，契約即為成立。其利率未經約定者，亦無法律可據者，週年利率為百分之
    五。」民法第一百五十三條、第二百零三條定有明文。被告辯稱原告就系爭債務
    之利息以定型化契約約定過高，違反消費者保護法之規定，應予調降為依週年利
    率百分之五計算利息云云。然查：系爭債務之利息於借貸契約訂立時，即由兩造
    約定按借款日原告公告之基本放款利率（年率百分之八點六七五）加碼年率百分
    之一點三七五計算，上開利率嗣後改按當日原告公告之基本放款利率及原告重新
    核定之加減碼調整計算，嗣經原告調降為依週年利率百分之九點七計算利息，而
    該約定之週年利率並未事先由原告以定型文字書立，係於事後始填入數字等情，
    此有借據影本附卷可稽，復為被告所不爭執，堪信為真實。是被告辯稱原告以定
    型化契約約定利息等語，顯屬誤會，又被告復未舉證陳述系爭約定究係違反消費
    者保護法之何規定，其辯稱應依週年利率百分之五計算利息代替兩造約定之利息
    云云，與首揭法條規定不合，不足採信。
四、故原告依消費借貸之法律關係請求被告給付給付所欠借款一百三十四萬二千四百
    七十四元及自民國八十九年四月十四日起至清償日止，按週年利率百分之九點七
    計算之利息，並自民國八十九年四月十四日起至清償日止，按上開利率百分之二
    十計算之違約金，為有理由，應予准許。
五、結論：本件原告之訴為有理由，依民事訴訟法第七十八條判決如主文。
中      華      民      國    八十九    年      七      月    二十六    日
                              臺灣高雄地方法院民事第六庭
~B審判長法官  陳明富
~B法      官  林雯娟
~B法      官  楊智守
右為正本係照原本作成。
如不服本判決，應於送達後廿日內，向本院提出上訴狀並表明上訴理由，如於本
判決宣示後送達前提起上訴者，應於判決送達後十日內補提上訴理由書（須附繕本）。
中      華      民      國    八十九    年      七      月    二十八    日
~B法院書記官  賴易詮


司法院資訊處製作；財團法人民間司法改革基金會備份。
